【裁判字號】    99,簡上,73
【裁判日期】    990526
【裁判案由】    損害賠償
【裁判全文】
臺灣臺北地方法院民事判決              99年度簡上字第73號
上  訴  人  乙○○
訴訟代理人  戊○○
被上訴人    信義房屋仲介股份有限公司
法定代理人  丙○○
被上訴人    丁○○
            甲○○
上列三人共同
訴訟代理人  己○○    住臺北市信義區○○○段100號9樓
上列當事人間請求損害賠償事件，上訴人對於中華民國98年12月
9 日本院臺北簡易庭98年度北簡字第26049 號第一審判決提起上
訴，本院於99年5 月12日言詞辯論終結，判決如下：
    主  文
上訴駁回。
第二審訴訟費用由上訴人負擔。
    事實及理由
一、上訴人起訴主張：
    上訴人於民國98年5 月15日與被上訴人簽訂買賣仲介一般委
    託書（下稱系爭契約），委託被上訴人以新台幣（下同）96
    5 萬元之價格，仲介銷售上訴人所有門牌號碼台北市○○區
    ○○街66號9 樓之房屋（下稱系爭房屋），委託期間自98年
    5 月15日起至98年8 月14日止，然因被上訴人信義房屋仲介
    股份有限公司（下稱信義房屋）並無明確銷售訊息，上訴人
    遂於98年5 月23日與訴外人中信房屋內湖德安加盟店即宏和
    不動產仲介經紀有限公司（下稱中信房屋）簽訂專任委託銷
    售契約書（下稱系爭專任契約），委託期間自98年5 月23日
    起至98年5 月27日止，嗣於98年5 月24日晚上8 時許，被上
    訴人甲○○與被上訴人丁○○告知上訴人有人欲購買系爭房
    屋，上訴人並告知被上訴人甲○○、丁○○其已與中信房屋
    簽訂系爭專任契約之情事，惟渠等並未以不動產專業知識提
    供建議予上訴人，反告知上訴人錯誤資訊，聲稱只要與中信
    房屋變更專任委託銷售契約之價格和日期，或以簡訊通知更
    改、提高委託價格即可，上訴人深信不疑，遂於98年5 月24
    日晚上10時許，將被上訴人丁○○提供變更銷售價格之簡訊
    通知中信房屋經紀人，並聽取信義房屋專業經紀人之建議，
    與信義房屋介紹之買方即訴外人鄭國鴻於98年5 月25日凌晨
    1 時簽訂買賣契約。俟上訴人於98年5 月25日上午與中信房
    屋聯繫，始知違約，並賠償中信房屋違約金35萬元，經上訴
    人以內湖西湖郵局第668 號存證信函請求被上訴人信義房屋
    賠償，被上訴人均置之不理，為此爰依民法第184 條、第18
    8 條及第535 條之法律關係提起本件訴訟等語。
二、被上訴人則以：
    依兩造簽訂之系爭契約第4 條第6 項第1 款約定，上訴人保
    證於本委託期間內並無與其他不動產經紀業存在有效之專任
    委託銷售契約，是上訴人於98年5 月23日與中信房屋簽訂系
    爭專任契約，顯已違約。況依上訴人與中信房屋簽署系爭專
    任契約約定內容，上訴人於專任期間即不可與其他仲介公司
    存在類似仲介或銷售之關係，是無論之後是否確經由被上訴
    人信義房屋仲介成交，上訴人對中信房屋已負有違約責任。
    又被上訴人丁○○提供買方予上訴人時，中信房屋於當時並
    未成交，縱被上訴人丁○○建議上訴人提高委託銷售價格，
    並未造成上訴人財產上之損失，上訴人對中信房屋違約，係
    因與訴外人鄭國鴻簽約後，未立即通知中信房屋終止系爭專
    任契約，致中信房屋於不知情之狀況下，另外向客戶收取定
    金成交所致，是上訴人對中信房屋之違約責任，與被上訴人
    丁○○提供調高價格之建議無因果關係。且上訴人簽訂買賣
    契約後，因中信房屋向上訴人請求違約金，上訴人即與中信
    房屋及其所仲介之買方分別於98年5 月25日及26日和解，如
    該和解屬實，乃上訴人評估自身能力所為決定，與被上訴人
    無涉等語，資為抗辯。並答辯聲明：上訴駁回。
三、查原審為上訴人全部敗訴之判決，上訴人不服，提起上訴，
    並聲明：(1)原判決廢棄。(2)被上訴人在第一審之訴應予駁回
    。被上訴人則聲明：上訴駁回。
四、兩造不爭執事項：
    被上訴人丁○○、甲○○為被上訴人信義房屋之受僱人，上
    訴人於98年5 月15日基於託售房屋之意思，與被上訴人信義
    房屋簽訂系爭契約，委託被上訴人以965 萬元之價格，仲介
    銷售上訴人所有系爭房屋，委託期間自98年5 月15日起至98
    年8 月14日止。嗣上訴人再於98年5 月23日與訴外人中信房
    屋簽訂系爭專任契約，委託期間自98年5 月23日起至98年5
    月27日止。上訴人已於98年5 月25日凌晨1 時許，經由被上
    訴人信義房屋之仲介，與買方即訴外人鄭國鴻簽訂買賣契約
    ，並已完成點交等情，業據上訴人提出買賣仲介一般委託書
    、專任委託銷售契約書，及被上訴人提出買賣契約書等件為
    證，且為兩造所不爭執，均堪信為真實。
五、得心證之理由
    上訴人主張被上訴人等人告知上訴人錯誤資訊，致其與訴外
    人中信房屋發生違約情事，而須擔負違約之賠償責任，為被
    上訴人所否認，並以上開情詞置辯。則本件兩造爭點厥為上
    訴人得否依民法第184 條、第188 條及第535 條規定，請求
    被上訴人連帶負損害賠償責任，茲分項析述如后：
  (一)被上訴人應否依侵權行為法律關係連帶負損害賠償責任？
  1.按損害賠償之債，以有損害之發生及有責任原因之事實，並
    二者之間，有相當因果關係為成立要件。故原告所主張損害
    賠償之債，如不合於此項成立要件者，即難謂有損害賠償請
    求權存在。且所謂相當因果關係，係指依經驗法則，綜合行
    為當時所存在之一切事實，為客觀之事後審查，認為在一般
    情形下，有此環境、有此行為之同一條件，均可發生同一之
    結果者，則該條件即為發生結果之相當條件，行為與結果即
    有相當之困果關係。反之，若在一般情形上，有此同一條件
    存在，而依客觀之審查，認為不必皆發生此結果者，則該條
    件與結果並不相當，不過為偶然之事實而已，其行為與結果
    間即無相當因果關係，不能僅以行為人就其行為有故意過失
    ，即認該行為與損害間有相當因果關係（最高法院98年台上
    673 號裁判要旨參照）。本件上訴人主張因被上訴人丁○○
    、甲○○告知上訴人錯誤資訊，使其誤信以簡訊方式向訴外
    人中信房屋提高委託價格即可不負違約之責。經查，上訴人
    與訴外人中信房屋於98年5 月23日簽訂系爭專任契約，其委
    託期間自98年5 月23日起至同年月27日止，此有系爭專任契
    約書在卷可稽（見原審卷第8 頁至第12頁），其契約約款第
    5 條第2 項第4 款並約定：「委託期間內，甲方（即上訴人
    ）自行銷售、出租或經由第三人介紹或其他類似之銷售行為
    者，視為乙方（即中信房屋）已完成仲介之義務」，亦即上
    訴人於專任期間內負有不得再將系爭房屋委由他人出售之義
    務，否則視為中信房屋已完成仲介義務。惟上訴人於98年5
    月15日已與被上訴人信義房屋簽訂系爭契約，委託期間自98
    年5 月15日起至98年8 月14日止，是上訴人於透過被上訴人
    信義房屋仲介而與訴外人鄭國鴻簽訂系爭房屋買賣契約之際
    ，已違反其與中信房屋簽訂之系爭專任契約。再者，依銷售
    慣例在買賣契約成交前，底價本是浮動，賣方可自行調整底
    價，被上訴人提供提高售價之建議予上訴人時，被上訴人就
    訴外人中信房屋已收受定金之情事未曾知悉，被上訴人丁○
    ○、甲○○為建議之行為即難認有何故意過失。從而，上訴
    人雖受有35萬元之損害，惟此損害之發生係因上訴人違反系
    爭專任契約而應給付35萬元違約金所致，與被上訴人丁○○
    、甲○○之建議行為應無涉，揆諸前揭說明，則上訴人所受
    損害與被上訴人丁○○、甲○○之行為並無相當因果關係，
    依此上訴人依侵權行為法律關係請求被上訴人丁○○、甲○
    ○負損害賠償責任，難謂於法有據。
  2.復按民法第184 條所規定之侵權行為類型，均適用於自然人
    之侵權行為，法人自無適用之餘地，至於法人侵權行為則須
    以其董事或其他有代表權人，因執行職務所加於他人之損害
    ，法人始與行為連帶負賠償之責任，民法第28條定有明文。
    若該法人之員工因執行職務，不法侵害他人之權利，則依民
    法第188 條之規定，該法人亦須連帶負賠償責任，最高法院
    95年度台上字第338 號裁判要旨可資參照。查，被上訴人丁
    ○○、甲○○告知上訴人資訊之行為既經本院認定與民法第
    184 條規定之要件不符，揆諸上開說明，自難認定其雇用人
    即被上訴人信義房屋應依民法第188 條規定負連帶賠償之責
    。
  (二)被上訴人是否違反善良管理人注意義務？
    按受任人處理委任事務，應依委任人之指示，並與處理自己
    事務為同一之注意，其受有報酬者，應以善良管理人之注意
    為之，民法第535 條定有明文。查上訴人確因被上訴人信義
    房屋之仲介與買方鄭國鴻簽訂買賣契約，且已收受價金而將
    系爭房屋點交予買方，堪認被告已恪盡其仲介義務搓合買賣
    交易，並使上訴人如數獲得買賣價金，則被上訴人於委任事
    務之處理，已善盡注意義務，並依委任人即上訴人之指示為
    之，並無何違反系爭契約。再者，依系爭契約約款觀之，被
    上訴人丁○○、甲○○並無提供上訴人解決後續違反系爭專
    任契約問題資訊之義務，自難據此即認被上訴人信義房屋違
    反委任契約之注意義務。上訴人如欲免除系爭專任契約責任
    ，應尋解除系爭專任契約或至專任期間屆滿後訂約之途徑解
    決，況上訴人亦未對被上訴人有何違反善良管理人注意義務
    之情事，提出其他事證以實其說，則其依系爭契約之法律關
    係，請求被上訴人對上訴人負連帶賠償責任云云，即失所據
    ，尚難憑採。
六、綜上所述，上訴人以被上訴人丁○○、甲○○告知錯誤資訊
    致其受有損害為由，據而依民法第184 條、第188 條及第53
    5 條規定，請求被上訴人應負損害賠償責任，即屬依法無據
    ，不應准許，原審據此判決駁回上訴人之請求，於法並無不
    合。上訴人上訴意旨指摘原判決不當，求予廢棄改判，為無
    理由，應予駁回其上訴。
七、因本件事證已臻明確，兩造其餘主張陳述及所提之證據，經
    本院斟酌後，認與判決結果不生影響，均毋庸再予論述，附
    此敘明。
八、據上論結，本件上訴為無理由，依民事訴訟法第436 條之1
    第3 項、第449 條第1 項、第78條，判決如主文。
中    華    民    國    99    年    5     月    26    日
                民事第五庭    審判長  法  官  薛中興
                                      法  官  吳佳薇
                                      法  官  陳靜茹
以上正本係照原本作成
本判決不得上訴
中    華    民    國    99    年    5     月    26    日
                                      書記官  鄭雅雲

司法院資訊處製作；財團法人民間司法改革基金會備份。
